【裁判字號】    92,上訴,793
【裁判日期】    920617
【裁判案由】    搶奪等
【裁判全文】
臺灣高等法院高雄分院刑事判決          九十二年度上訴字第七九三號
    上  訴  人  臺灣高雄地方法院檢察署檢察官
    被      告  壬○○
    被      告  癸○○
右上訴人因被告搶奪等案件，不服臺灣高雄地方法院九十一年度訴字第二二一六號，
中華民國九十二年二月二十一日第一審判決（起訴案號：臺灣高雄地方法院檢察署九
十一年度偵字第一四三六八號、第一四九三七號、第一五四０五號，移
年偵字第一一四號）提起上訴，本院判決如左：
    主  文
上訴駁回。
    事  實
一、壬○○、癸○○曾於民國（下同）八十八年間因搶奪案件，壬○○經原審法院以
    八十八年訴字第一四四四號判決判處有期徒刑一年八月確定，於九十一年二月十
    八日執行完畢；癸○○則經同院以八十八年訴字第一一七七號判決判處有期徒刑
    八月確定，於八十九年五月十四日執行完畢，詎仍不知悔改，壬○○基於意圖為
    自己不法所有之概括犯意，於九十一年五月七日凌晨三時許，攜帶其所有客觀上
    足夠威脅人之身體、生命可作為兇器使用之Ｔ型扳手一枝，在高雄縣鳳山市○○○街四十四號旁，以將Ｔ型扳手插入電門發動車輛之方式，竊取戊○○所有，停
    放於該處，車牌號碼為Ｅ２─５８７２號自用小客車一輛，得手後，復搭載癸○○，共同基於意圖為自己不法所有搶奪他人財物之犯意聯絡，於同日清晨五時許
    ，在高雄市○○街八十一號前，趁甲○○停機車不備之際，由坐於右前座之癸○○下車，從後方出手搶奪甲○○所有掛於右肩之皮包一只（內有現金新臺幣（下
    同）八千五百元、摩托羅拉行動電話一支及身分證件等物），得手後，隨即由壬○○接應上車逃逸，並朋分贓款花用完畢，嗣該車遭棄置於高雄縣鳳山市○○路
    與南光街口，員警於翌日（九十一年五月八日）下午十時三分尋獲，在該車採得
    癸○○遺留之指紋數枚，始查獲上情。
二、壬○○復承前開意圖為自己不法所有之竊盜概括犯意，分與癸○○（所涉竊盜犯
    嫌部分，另案經原審法院審理中）、柯佳良（另案經原審法院審理中）及廖文乙
    （已判處有期徒刑八月確定）基於概括犯意聯絡，持客觀上足夠威脅人之身體、
    生命可作為兇器使用之Ｔ字型扳手一支為犯罪工具，開啟他人門鎖侵入室內，連
    續於下列時、地為數竊盜犯行，所得財物，分別持往鳳山市○○路一百六十四號
    金展銀樓、高雄市○○○街二九三號加億珠寶銀樓變賣或持向友人陳麒元借款後
    ，再朋分加以花用：
（一）於九十一年六月十一日中午十二時許，壬○○、癸○○侵入庚○○位於高雄市
      三民區○○里○○街四六一巷二弄四十六號之住處內，竊取金項鍊六條、金戒
      指十二只、金手鐲五對、金條一條（重約五兩）。
（二）於九十一年六月十二日凌晨三、四時許，壬○○、柯佳良侵入高雄市○○路一
      五九號己○○○所經營之檳榔攤內，竊取現金一千多元、飲料八箱、香菸二十
      五條（竊取香菸部分起訴書漏未記載）。
（三）於九十一年六月二十六日下午二時許，壬○○、柯佳良侵入邱黃彩玉位於高雄
      縣鳥松鄉○○路十一巷三十八號住處內，竊取現金一萬五千元、女黃金項鍊一
      條（重約二兩）、金手鐲一對（重約一兩五錢）、女黃金戒指一對（重約二兩
      ）、男黃金項鍊一條（重約二兩）、小孩黃金項鍊及戒指（重約二兩）、黃金
      手鍊三對（重約三兩）、黃金項鍊五條（重約五兩）、黃金戒指十只（重約二
      兩）、女用手錶一只、相機一台（起訴書誤將上述黃金飾品數量總和重約二台
      斤餘二台斤載為另項失竊物品）。
（四）於九十一年六月二十八日下午五時許，壬○○、柯佳良侵入辛○○玉位於高雄
      縣鳳山市○○路一七七號住處內，竊取現金七萬二千元、紀念幣一枚、金牌一
      枚、白金項鍊一條、黃金項鍊一條、金戒指一枚。
（五）於民國九十一年七月八日中午十二時許，壬○○、柯佳良侵入丙○○位於高雄
      縣鳳山市○○路三一五巷二號住處內，竊取電腦一台、ＣＤ一台、都彭打火機
      一個、金戒指一枚（重約三錢餘）、手錶一只、ＸＯ酒類三瓶、古錢三百元（
      竊取古錢三百元之部分起訴書漏未記載）。
（六）於九十一年七月十二日中午十二時許，由廖文乙負責把風，壬○○、柯佳良侵
      入丁○○○位於高雄縣鳳山市○○街四七巷九號住處內，竊取美金一百三十六
      元、白金項鍊一條（重約一兩四錢）、金戒指六枚（總重約二兩二錢）、行動
      電話一枝，嗣竊物過程中，因丁○○○突然返回住處，在外把風之廖文乙撥打
      行動電話通知在屋內行竊之壬○○、柯佳良，渠二人迅速由後門逃逸，倉皇之
      中，柯佳良將所有之行動電話遺留於現場，員警憑此循線查獲壬○○、廖文乙
      到案。
三、案經邱黃彩玉訴由高雄縣警察局鳳山分局報請臺灣高雄地方法院檢察署檢察官偵
    查起訴及移送併案審理。
    理  由
一、訊據被告壬○○、癸○○對前開搶奪及連續竊盜之犯行均坦承不諱，核與被害人
    戊○○、甲○○、、庚○○、己○○○、邱黃彩玉、辛○○、丙○○、丁○○○
    等人指述渠等財物失竊、遭搶之情節相符，並經另案共犯柯佳良於原審法院審理
    時供述明確，又被告壬○○、柯佳良曾於不同時日將上所竊之金飾攜至金展銀樓
    、佳億銀樓變賣及曾向陳麒元兜售一節，亦分據金展銀樓負責人魏有信、佳億銀
    樓負責人吳榮洲及陳麒元於警訊中供述甚明，再警方由上開戊○○遭竊之車內及
    庚○○之住處，分別採集到被告癸○○及壬○○所留指紋一節，有內政部警政署
    刑事警察局鑑驗書二紙在卷可憑，此外，復有車輛竊盜、車牌失竊資料個別查詢
    報表－查詢車輛認可資料、車籍作業系統－查詢認可資料、車輛協尋證明單、竊
    盜贓物相片七張、及被害人丁○○○所出具之贓物認領保管單、金飾買入登記簿
    二張等資料附卷可參，被告壬○○、癸○○上開自白核與事實相符，事證明確，
    渠等犯行，均堪認定。共犯廖文乙於原審固坦承曾於上揭時間與被告壬○○及另
    案共犯柯佳良至被害人丁○○○住處，並在巷口等候之事實，惟矢口否認有何擔
    任把風角色之情，供稱：當日伊與壬○○與柯佳良外出尋找朋友，渠等要伊在前
    開巷口處等候，後因不欲久候，即撥打電話告知壬○○、柯佳良欲先行離去，並
    不知道當時壬○○與柯佳良乙竊取他人財物云云（見九十一年九月二十四日訊問
    筆錄），惟廖文乙與被告壬○○、另案共犯柯佳良曾於事實欄二（六）所載時間
    結夥至丁○○○住處竊盜，並由廖文乙在外負責把風之情，分據被告壬○○供稱
    ：廖文乙當天剛好在我家，我當面跟柯佳良講要去偷東西，廖文乙說他也要一起
    去，我便叫他在外面把風，並跟他說如果房間主人回來要通知我們，因他沒有電
    話，我還把電話留給他，後來他有撥電話給柯佳良，說有人回來了，我們就趕快
    離開等語明確（見原審九十一年十月一日訊問筆錄）、另案共犯柯佳良原審供述
    ：九十一年七月十二日我們偷竊時，叫廖文乙在外把風，我跟壬○○進去偷，偷
    到一半時屋主回來，廖文乙撥電話給我們，我跟壬○○即從後面逃走等語甚詳（
    見九十一年八月十八日訊問筆錄），另被害人丁○○○於警訊中亦供稱：我在今
    天中午十二時四十分返家時，聽見屋內有奔跑及碗盤摔破的聲音，又發現我家對
    面有一個年輕人在打行動電話，我趕緊報警，那年輕人即迅速騎乘機車離去等語
    （見九十一年七月十二日警訊筆錄），參以被告壬○○供稱：廖文乙係在被害人
    丁○○○住處對面位置把風（見原審九十一年十月一日訊問筆錄），廖文乙亦不
    否認等候之時曾撥打行動電話與被告壬○○、另案共犯柯佳良，堪認被害人丁○○○當時所見於其住處對面撥打電話之年輕人應為廖文乙無訛，則被告廖文乙撥
    打電話予被告壬○○及另案共犯柯佳良時點，乙好在被害人丁○○○返抵家門之
    時，未免過於巧合，且倘其撥打電話僅係告知欲先行離去，為何被告壬○○、另
    案共犯柯佳良知悉被害人丁○○○已返回住處並迅速由後方逃逸，亦值懷疑，堪
    認被告壬○○及另案共犯柯佳良所述廖文乙係擔任把風角色，見被害人返回住處
    即撥打電話告知一節為可信，至廖文乙上開所辯，顯係卸責之詞，尚不足採，其
    確有與被告壬○○、另案共犯柯佳良共同竊取他人財物，事證明確，犯行堪以認
    定。
二、查被告壬○○為上開竊物犯行，所使用之Ｔ字型扳手雖未扣案，惟該扳手長約二
    至三十公分，前端尖銳，可插入門鎖等情，已據其自承在卷甚明（見原審九十一
    年八月八日、八月十五日訊問筆錄），是該扳手客觀上足以對人之生命、身體及
    安全構成威脅，足供兇器使用，堪已認定。則被告壬○○上開如事實欄一、二（
    一）至（五）所載攜帶扳手竊取他人財物所為，係犯刑法第三百二十一條第一項
    第三款之攜帶兇器竊盜罪、如事實二（六）所為，係犯刑法第三百二十一條第一
    項第三款、第四款之結夥三人以上攜帶兇器竊盜罪。又其於九十一年六月二十六
    日下午二時許，侵入邱黃彩玉住處竊取財物，其中侵入住宅之部分，據被害人邱
    黃彩玉提出告訴，是其所為尚犯刑法第三百零六條第一項之侵入住宅罪。又被告
    壬○○、癸○○如事實欄一所載趁人不備，搶奪他人財物之犯行，所為係犯刑法
    第三百二十五條第一項之搶奪罪。又被告壬○○分別與被告癸○○就上開事實欄
    一所載搶奪犯行、事實欄二（一）所載竊盜犯行；與另案共犯柯佳良就事實欄二
    （二）至（六）所載竊盜犯行及事實二（三）所載侵入住宅犯行；與廖文乙就事
    實欄二（六）所載竊物犯行，有犯意聯絡及行為分擔，皆為共同乙犯。公訴人認
    除事實二（三）所載侵入住宅犯行外，被告壬○○與另案共犯柯佳良就事實二（
    二）、（四）、（五）所載侵入住宅部分，亦有犯意聯絡及行為分擔，惟因前開
    被害人己○○○、辛○○、丙○○均未就侵入住宅之犯行部分提出告訴，難認渠
    等就該犯行為共同乙犯，公訴人前開所認容有誤會。被告壬○○上所為之數加重
    竊盜犯行，時間緊接，方法相同，觸犯構成要件相同之罪，顯係基於概括犯意為
    之，為連續犯，應依刑法第五十六條規定，論以情節較重之結夥三人以上攜帶兇
    器竊盜一罪。被告壬○○所犯上開侵入住宅罪與連續加重竊盜罪間有方法、結果
    之牽連關係，應從重之連續結夥三人以上攜帶兇器竊盜罪論處，又其所犯加重竊
    盜罪及搶奪罪二罪間，犯意各別，罪名有異，應分論併罰。公訴人雖認被告壬○○所犯搶奪及加重竊盜罪間，有方法、結果之牽連關係為裁判上一罪，應從一重
    處斷，惟該搶奪被害人甲○○之過程，據被告癸○○供稱：當天我騎機車戴被告
    壬○○四處逛，騎到一半時，他叫我停車並在前面等他，後來他就開一台車來，
    並叫我上車說要去兜風，後在一心路附近，看到一女子在那邊停機車，壬○○提
    議說要搶他的東西，我答應後，他把車開到那女子附近，由我下車搶奪皮包等語
    （見原審九十一年八月十五日訊問筆錄），堪認被告壬○○竊車目的僅為代步兜
    風之用，因於途中巧遇被害人甲○○始再萌生搶奪之念，難認該搶奪犯行與前竊
    車行為間有何方法、結果之牽連關係，公訴人前開所認，尚有未合。另被告壬○○、癸○○曾於八十八年間因搶奪案件，壬○○經原審以八十八年訴字第一四四
    四號判決判處有期徒刑一年八月確定，於九十一年二月十八日執行完畢；癸○○
    則經原審以八十八年訴字第一一七七號判決判處有期徒刑八月確定，於八十九年
    五月十四日執行完畢之事實，有本院被告全國前案紀錄表及台灣高雄地方法院檢
    察署刑案資料查註紀錄表各一紙在卷可按，渠等於有期徒刑之執行完畢後，五年
    內再犯本件有期徒刑以上之本罪，為累犯，應依法各加重其刑。原審因而適用刑
    法第二十八條、第五十六條、第三百二十一條第一項第三款、第四款、第三百二
    十五條第一項、第三百零六條第一項、第五十五條、第四十七條、第五十一條第
    五款，罰金罰鍰提高標準條例第一條前段，並審酌被告壬○○、癸○○前有搶奪
    前科，竟仍不思悔改復與廖文乙攜帶足供兇器使用之Ｔ字型扳手分別為事實欄所
    載之竊取他人財物及搶奪犯行，危害社會治安，對被害人財物及人身安全所生之
    危害亦非輕淺，惟犯後均坦承犯行，態度良好等一切情狀，就壬○○所犯加重竊
    盜罪及搶奪罪各量處有期徒刑一年六月，並定執行刑為二年九月，就癸○○所犯
    搶奪罪，量處有期徒刑一年，並說明被告壬○○為上開加重竊盜犯行所攜之Ｔ字
    型扳手，雖係供犯罪所用之物，然因未查獲扣案，為免日後執行困難，不另為沒
    收之諭知。其認事用法，核無不合，量刑亦稱允洽，檢察官循告訴人庚○○之請
    ，以量刑過輕為由，提起上訴，然查被告未能賠償庚○○被竊財物、張某所受損
    害，原審量刑已審酌及此，核無輕縱，此外檢察官對被告搶奪部分，並未陳明上
    訴理由，故本案上訴無理由，應予駁回。
三、檢察官移送併案審理如事實欄二（一）所載，被告壬○○竊取庚○○財物之部分
    ，雖未據檢察官起訴，惟因與上開已起訴並經論罪科刑之部分，有裁判上一罪之
    連續犯關係，依審判不可分之法理，本院自得一併審究，併此敘明。
四、至公訴意旨認被告壬○○除竊取事實欄所載之上開財物外，尚於丁○○○住處竊
    取白金項鍊一條，另被害人庚○○亦指述被告壬○○尚於其住處竊取手錶一只，
    惟按犯罪事實應依證據認定之，無證據不得推定其犯罪事實；又不能證明被告犯
    罪者，應諭知無罪之判決，刑事訴訟法第一百五十四條、第三百零一條第一項分
    別定有明文。次按認定不利於被告之事實，須依積極證據，苟積極證據不足為不
    利於被告事實之認定，即應為有利於被告之認定，更不必有何有利之證據。另告
    訴人之指訴，係以使被告受刑事訴追為目的，是其陳述是否與事實相符，仍應調
    查其他證據以資審認。最高法院分別著有三十年上字第八一六號、五十二年臺上
    字第一三ＯＯ號判例足資參照。訊據被告壬○○堅詞否認曾竊取上開白金項鍊一
    條及手錶一只之詞，除核與同案被告癸○○及另案共犯柯佳良所述相符外（見九
    十一年月二十九日訊問筆錄、九十二年二月十二日審判筆錄），事發後自被告壬○○及另案共犯柯佳良處所起出之贓物，未見白金項鍊蹤跡等情，有被害人丁○○○所出具之贓物認領保管收據一紙附卷可參。復參以被告壬○○針對前所論罪
    之數次加重竊盜犯行均供承不諱，當中所竊之物，亦不乏有現金數萬元及各類珠
    寶戒指、手鐲、鑽錶等貴重物品，是其理應無否認曾竊取上開白金項鍊及手錶之
    必要，另被害人之指述於證據法則上本不得作為認定犯罪之唯一依據，在別無其
    他積極證據之情形下，自難僅以被害人丁○○○、庚○○缺乏實據之片面指訴，
    即認定被告壬○○、廖文乙有上開竊取白金項鍊及手錶之犯行。揆諸前揭說明，
    公訴人此部分起訴及被害人庚○○指述部分自屬不能證明被告犯罪，本應為無罪
    判決之諭知，惟因上開部分與該次竊盜犯行經起訴並遭判決有罪之部分，有單純
    一罪之關係，爰不另為無罪之諭知，附此敘明。
據上論斷，應依刑事訴訟法第三百六十八條，判決如主文。
本案經檢察官鄭文貴到庭執行職務。
中    華    民    國     九十二     年       六       月     十七       日
                              臺灣高等法院高雄分院刑事第八庭
                                  審判長法官  郭雅美
                                        法官  裕斗
                                        法官  江泰章
右乙本證明與原本無異。
如不服本判決應於收受本判決後十日內向本院提出上訴書狀，其未述上訴理由者，
並得於提起上訴後十日內向本院補提理由書狀（均須按他造當事人之人數附繕本)「
切勿逕送上級法院」。
                                      書記官  郭榮芳
中    華    民    國     九十二     年       六       月     十  八     日
                                                                        Ｆ


司法院資訊處製作；財團法人民間司法改革基金會備份。
